臺灣高等法院刑事判決　　　　　　　　　　　　　　九十年度上訴字第三七五號
　　自　訴　人　乙○○○股份有限公司
　　代　表　人　甲○○
　　自訴代理人　田振慶律師
　　　　　　　　吳憲昌律師
　　被　　　告　丁○○○股份有限公司
　　代　表　人　庚○○
　　選任辯護人　許進德
　　　　　　　　張修誠
　　被　　　告　訊連科技股份有限公司
　　代　表　人　戊○○
　　選任辯護人　黃怡騰
　　　　　　　　楊克成
右上訴人因違反著作權法等案件，不服臺灣台北地方法院九十年度自更（一）字第二
六號，中華民國九十年十月十六日第一審判決（移送併辦案號：台灣台北地方法院檢
察署八十九年度偵字第一九八五八號）提起上訴，本院判決如左：
    主  文
上訴駁回。
    理  由
一、自訴意旨略以：自訴人飛登公司所有之「３ＤＧＯ我的字願」（下稱３ＤＧＯ）
    ，於民國八十七年十月二十日與被告丁○○○股份有限公司（下稱華彩公司）簽
    訂總發行合約草案，由自訴人負責製作生產，被告華彩公司在台澎金馬、香港及
    大陸地區銷售，然自訴人查覺市面上有仿冒「３ＤＧＯ」電腦軟體。詎料，自訴
    人派員於八十九年七月一日在被告華彩公司位於台北市○○路○段四八號一樓光
    華分公司門市，赫然發現被告訊連科技股份有限公司（下稱訊連科技公司）生產
    ＰＯＷＥＲＤＶＤ竟有「３ＤＧＯ」軟體之試用版。被告二家公司於ＰＯＷＥＲ
    ＤＶＤ產品上仿冒「３ＤＧＯ」，未標明自訴人本名，除侵害自訴人著作財產權
    ，且意圖使消費大眾誤認被告二家公司為著作權人，而安心購買合法著作權之電
    腦軟體。因認被告二家公司共同涉犯著作權法第九十一條第二項、第九十三條第
    二項第一款、第九十五條第三款及刑法第三百三十九條第一項之詐欺取財等罪嫌
    。
二、按犯罪事實應依證據認定之，無證據不得推定其犯罪事實；又不能證明被告犯罪
    者，應諭知無罪之判決，刑事訴訟法第一百五十四條、第三百零一條第一項分別
    定有明文。自訴人認被告二家公司涉犯前揭罪嫌，無非係以：自訴人未曾授權華
    彩公司將其所有之「３ＤＧＯ」試用版軟體放在被告訊連科技公司之ＰＯＷＥＲ
    ＤＶＤ光碟片內，卻發現市售之ＰＯＷＥＲＤＶＤ軟體內有自訴人前開試用版軟
    體，並提出購得軟體、採購相片及總發行合約草案，資為論據。惟訊據被告華彩
    公司及訊連科技公司均堅詞否認有何侵害自訴人著作財產權，被告華彩公司辯稱
    ：飛登公司前業務經理施大偉拿「３ＤＧＯ」試用版請伊公司前產品經理陳新銓
    做推廣之用，該推廣契約並無期限或方式之限制，伊公司將「３ＤＧＯ」試用版
    附掛於訊連公司之ＰＯＷＥＲＤＶＤ，意在推廣自訴人產品，符合授權範圍，並
    未侵害自訴人權益等語。被告訊連科技公司辯稱：華彩公司陳新銓拿該「３ＤＧ
    Ｏ」試用版軟體請伊公司資深經理己○○放在ＰＯＷＥＲＤＶＤ上做推廣之用，
    伊公司並無侵害自訴人公司軟體之意，且「３ＤＧＯ」試用版無法在電腦上開啟
    使用，非屬著作，自不受著作權法保護。另自訴人並未曾對執行業務之自然人提
    出告訴或自訴，自不能逕對法人提起自訴云云。
三、按著作權法第一百零一條第一項規定：「法人之代表人、法人或自然人之代理人
    、受雇人或其他從業人員，因執行業務，犯第九十一條至九十六條之罪者，除依
    各該條規定其行為人外，對該法人或自然人亦科各該條之罰金。」，其意係指須
    法人之代表人、代理人、受雇人或其他從業人員，因執行業務犯著作權第九十一
    條至九十六條之罪時，亦得對該法人科以罰金之刑，非謂須代表人、代理人、受
    雇人或其他從業人員經判處有罪後，始得對該法人為法律之追訴。被告訊連公司
    以自訴人未曾向被告華彩公司、訊連公司之承辦業務人員提出告訴或自訴，並經
    判處有罪，即逕對被告華彩公司及訊連公司提起本件自訴，於法未合云云置辯，
    容屬誤會。次按就原著作改作之創作為衍生著作，以獨立之著作保護之。而所謂
    「改作」係指以翻譯、編曲、改寫、拍攝影片或其他方法就原著作另為創作。此
    觀著作權法第六條、第三條第一項第十款規定甚明。系爭試用版僅具原「３ＤＧ
    Ｏ」軟體百分之九十之功能，且背景無法移除（此部分証據詳見後述），故此試
    用版應係自訴人更動原軟體設計，而改作出另一軟體，應屬原軟體之衍生著作，
    為著作權法保護客體。被告訊連公司雖辯稱系爭試用版無法使用，且缺乏安裝序
    號，不能視為已完成之著作云云。但經証人丙○○當庭測試結果，系爭試用版安
    裝序號為一至五０００之數字均可，且已內含ＤＬＬ檔，雖為隱藏檔，但只須將
    其拷具至資料夾，即可開啟使用（見本院九十一年四月十六日訊問筆錄），足見
    該試用版為一完成之著作，雖須熟知電腦程式運作者始能開啟，惟此並不影響其
    合乎著作之性質，合先說明。
四、經查：
（一）自訴人飛登公司與被告華彩公司於八十七年十月二十日就系爭軟體「我的字願
      」（即「３ＤＧＯ」簽訂總發行合約，雙方約定被告華彩公司為「３ＤＧ０」
      之總發行代理商，合約存續期間自八十七年十月二十日起至八十八年十月二十
      日止，此為自訴人及被告華彩公司所不爭執，並有該合約在卷可稽（見自字卷
      第八頁）。惟自訴人遲至八十八年三月底該產品方正式上市，八十八年四月間
      ，被告華彩公司為推廣該軟體，請告訴人協助設計試用版軟體。而該試用版之
      設計是由自訴人公司代表人甲○○親自修改，且由當時自訴人公司之業務經理
    施大偉與華彩公司協調聯絡，交付試用版，此據証人即華彩公司、飛登公司當
      時之承辦人員（產品經理）陳新銓及（業務經理）施大偉証述綦詳。足証自訴
      人與被告華彩公司應有以試用版作為推廣方式之合意。
（二）自訴人另一再主張系爭試用版授權被告華彩公司推廣方式僅限於附加於雜誌，
      或上網供人免費下載，至其他方式因未明示授權，依著作權法第三十七條第一
      項規定，應推定為未授權云云。惟此據被告華彩公司堅決否認，証人陳新銓証
      稱試用版部分是伊跟飛登公司施大偉洽談的，雙方約定以雜誌或軟體方式推廣
      試用版均可（見他字卷第三三頁背面、三四頁）。証人即飛登公司業務經理施
      大偉復証稱華彩公司確有為推廣之用，請自訴人公司提供試用版，故伊於自訴
      人公司代表人甲○○完成試用版後即轉交予華彩公司產品經理陳新銓，言明作
      為推廣，交付時雖有提及可放在雜誌內與雜誌一起販售或放在網路上供人免費
      下載，惟其伊公司為軟體研發廠商，對推廣並不瞭解，未與華彩公司討論究竟
      應如何推廣，亦無明確、具體規定推廣方式及範圍，僅表示該試用版係供推廣
      用（見自更卷七八、七九、八七頁）。可見自訴人係概括授權被告華彩公司使
      用「３ＤＧＯ」試用版以為推廣，其意在冀求藉被告華彩公司之推廣提高「３
      ＤＧＯ」完整版之知名度及銷售量，至推廣之細節如推廣期間、方式、範疇等
      ，因其非專業之行銷商，故未加以約束而全權委由被告華彩公司決定。至自訴
      人代表人雖稱其交付光碟予証人施大偉時曾囑附只能做雜誌、ＩＳＰ（年代）
      及搭售其他公司特定硬體，証人施大偉亦附和確有此交待（見原審卷第八七頁
      ），惟查自訴人代表人甲○○初謂：「施大偉當初有請我做試用版，一版放網
      路上，一製成光碟交給施大偉，施大偉有告訴我說要做比對用。」（見他字卷
      第三四頁）嗣稱「有將３ＤＧＯ試用版交給施大偉，施大偉跟我說他要做幾家
      雜誌的推廣用。」（見自更卷第六九頁）。前後對試用版之用途說法不一，已
      見情虛，要無足採。且縱自訴人代表人曾交待証人施大偉有關試用版使用之限
      制，但施大偉既未向被告華彩公司表明，即難苛責被告華彩公司洞悉自訴人內
      部真意。次查，被告訊連公司之ＰＯＷＥＲＤＶＤ八十九年之銷售套數高達五
      百九十三萬三千套（見卷附訊連公司財務報表），其為市場上知名之暢銷軟體
      ，當無庸置疑，是被告華彩公司將「３ＤＧＯ」試用版交由訊連公司附掛於Ｐ
      ＯＷＥＲＤＶＤ光碟片，應屬合理且適當之推廣方法，未逾自訴人公司授權範
      圍。
（三）自訴人復謂縱令自訴人曾授權被告華彩公司使用系爭試用版推廣「３ＤＧＯ」
      軟體，但在契約屆期（八十八年十月二十日），華彩公司即應通知訊連公司停
      止壓片行為，然渠等竟於八十九年間仍繼續將該用版附掛於ＰＯＷＥＲＤＶＤ
      光碟，對外銷售，足証被告華彩公司、訊連公司侵害自訴人就系爭試用版之著
      作權，且渠等間有犯意聯絡云云。查被告訊連公司固坦承壓片至八十九年七月
      止（見本院九十一年七月三十日訊問筆錄），惟依卷附總發行合約第五條約定
      ，自訴人同意提供被告華彩公司二百套的公關版，自訴人保留三十套公關版（
      下略）。換言之，依總發行合約，系爭「３ＤＧＯ」僅有完整版及公關版二種
      版本，並無所謂試用版。而試用版僅具原軟體百分之九十功能，且其背景無法
      修改，與公關版具完整內容不同，已據証人陳新銓、施大偉証述明確，復為自
      訴人代表人王文銓自承無訛（見他字卷第三三頁背面、自更卷第六七、六九、
      七八頁），則試用版顯不在原契約範圍之內。況自訴人代表人甲○○於原審猶
      明確指陳：「與華彩公司的合約是指行銷，不是推廣。」（見自更卷第六九頁
      ）故被告華彩公司辯稱其主觀上認原發行合約並未含括以試用版推廣「３Ｄ
      ＧＯ」軟體，嗣後自訴人提供試用版委請被告華彩公司推廣，雙方應係成立另
      一契約等語，應屬有據。而被告華彩公司既認推廣契約無期間之限制，其主觀
      上即無違反著作權法之故意可言。
（四）查「３ＤＧＯ」試用版係由華彩公司產品經理陳新銓交予訊連公司資深業務經
      理己○○，告知該試用版業經自訴人授權，委託訊連公司代為放進ＰＯＷＥＲ
      ＤＶＤ光碟內，以達推廣目的，其間訊連公司未收取報酬，亦無與自訴人直接
      接觸或洽談，此據証人陳新銓、己○○述綦詳（見自更卷第六八頁）。被告訊
      連公司顯無從知悉被告華彩公司與自訴人間之契約內容。而以ＰＯＷＥＲＤＶ
      Ｄ高達五百九十三萬餘套之年銷售量，被告訊連公司顯無需借重「３ＤＧＯ」
      來提昇其產品知名度，証人即自訴人職員丙○○復証稱「３ＤＧＯ」與ＰＯＷ
      ＥＲＤＶＤ為二不同之軟體，功能不互通，也沒有彼此加成之效果（見本院九
      十一年七月三十日訊問筆錄），則被告訊連公司亦無可能藉由「３ＤＧＯ」試
      用版增強其產品功能。被告訊連公司辯稱其認被告華彩公司已有合法授權，否
      則何須為推廣自訴人公司產品而出面央託，因與自訴人公司從無接觸，不知被
      告華彩公司與自訴人間之糾葛，純屬義務幫忙推廣等語，應堪信實。是被告訊
      連公司主觀上亦無違反著作權法之故意。
五、綜上，被告華彩公司基於推廣「３ＤＧＯ」軟體，另行請求自訴人公司提供試用
    版，再商請被告訊連科技公司將該試用版放在ＰＯＷＥＲＤＶＤ光碟片，藉此方
    法在市場上達到推廣「３ＤＧＯ」目的。故被告華彩公司係認其已與自訴人以口
    頭方式成立另一推廣契約，經自訴人概括授權使用「３ＤＧＯ」試用版進行推廣
    方案，被告訊連公司則認被告華彩公司已獲合法授權，而受其委託義務幫忙將上
    開試用版附掛於其公司知名產品ＰＯＷＥＲＤＶＤ，以為推廣。渠二公司在主觀
    上既均認有合法授權，即無重製或侵害著作人格權、製版權之故意，亦無詐欺購
    買ＰＯＷＥＲＤＶＤ之消費者之行為。此外，復查無其他具體事證足資證明被告
    二家公司涉有自訴意旨所指之違反著作權法或詐欺取財等罪嫌，應認無法證明被
    告二家公司犯罪，原審為二被告無罪之諭知，理由雖有不同，結論則無二致。自
    訴人上訴指摘原判決不當，為無理由，應予駁回。
六、被告華彩公司經合法傳喚，無正當理由而不到庭，爰不待其等陳述逕行判決。
七、移送併辦之台灣台北地方法院檢察署八十九年度偵字第一九八五八號（含八十九
    年度他字第三一七七號卷）部分，與本件自訴當事人相同，事實相同，應屬同一
    案件，本院自得併予審理，附此敘明。
據上論斷，應依刑事訴訟法第三百六十八條、第三百七十一條，判決如主文。
中      華      民      國    九十一    年      九      月    二十五    日
                                臺灣高等法院刑事第十三庭
                                    審判長法  官  蔡    燉
                                          法  官  李  春  地
                                          法  官  盧  彥  如
右正本證明與原本無異。
如不服本判決應於收受送達後十日內向本院提出上訴書狀，其未敘述上訴之理由者並
得於提起上訴後十日內向本院補提理由書（均須按他造當事人之人數附繕本）。
                                          書記官  何  閣  梅
中      華      民      國    九十一    年      九      月    二十五    日
